【裁判字號】    90,訴,772
【裁判日期】    901212
【裁判案由】    損害賠償
【裁判全文】
臺灣桃園地方法院民事判決  九十年度訴字第七七二號
    原      告  台灣中小企業銀行股份有限公司
    法定代理人  甲○○
    訴訟代理人  乙○○
    被      告  丙○○
右當事人間損害賠償事件，本院判決如左：
    主      文
被告應給付原告新台幣貳佰捌拾陸萬貳仟貳佰拾貳元，及自民國九十年五月一日起
至清償日止按年息百分之五計算之利息。
訴訟費用由被告負擔。
本判決於原告以新台幣玖拾陸萬元供擔保後，得假執行。
    事    實
甲、原告方面：
一、聲明：求為判決如主文第一項所示及願供擔保請准宣告假執行。
二、陳述：
    （一）被告原為原告所屬八德分行之行員，民國八十三年一月十四日該分行逾期
          戶龍驊企業有限公司，以訴外人王麗美、王文漢、陳東紅及陳東徹為連帶
          保證人，向前開分行借款新台幣（下同）二百四十萬元，而當時係由被告
          丙○○負責辦理對保，詎因被告未確實核對王麗美之身分辦理對保，致使
          該分行對王麗美請求清償債務之訴訟遭受敗訴判決，無法就王麗美所有之
          財產取償，而受有放款債權未獲清償之損害。
    （二）查債務人所有財產為債權人債權之總擔保，惟因被告對保不實，原告僅能
          對王文漢、陳東紅、陳東徹之財產強制執行，原告就王文漢、陳東紅、陳
          東徹之財產向鈞院聲請強制執行後，仍有前揭訴訟標的之金額未獲清償，
          此未獲清償之損害，依上述之說明係因被告對保不實所致，依民法侵權行
          為之規定，應負損害賠償責任。
    （三）按僱傭者，謂當事人約定，一方於一定或不定之期間內為他方服勞務，他
          方給付報酬之契約。又委任者，謂當事人約定，一方委託他方處理事務，
          他方允為處理之契約。被告辦理龍驊企業有限公司授信案件時為本行八德
          分行之襄理，並受分行委託辦理前開授信案件，是原告與被告間於當時存
          有僱傭、委任之關係，被告於辦理前開授信案件時應負善良管理人之注意
          義務，否則即依民法第二百二十條第一項、同法第五百四十四條第一項對
          本行負賠償責任。惟被告承辦該案件時竟未確實對保致使原告受放款債權
          未獲清償之損害，被告顯未盡善良管理人之注意義務，其應依民法第二百
          二十條第一項、同法第五百四十四條第一項賠償原告受放款債權未獲清償
          之損害。
    （四）原告於八十八年六月二十二日始能算出損害金額，本行於九十年四月二十
          日起訴，無論依據侵權行為、僱傭契約及委任契約，對於被告之求償均未
          罹於時效。
三、證據：提出借據、徵信報告、歸戶財產清單查詢明細各一紙、臺灣桃園地方法院
          八十四年度訴字第三六一號民事判決、債權憑證、分配表及執行處通知書
          各一紙為證。
乙、被告方面：
    被告未於言詞辯論期日到場，亦未提出任何書狀作何聲明或陳述。
丙、本院依職權調取本院八十四年度訴字第三六一號民事卷及傳訊證人王麗美。
    理    由
壹、程序方面：
一、本件被告，未於言詞辯論期日到場，核無民事訴訟法第三百八十六條各款所列情
    形，爰依原告之聲請，由其一造辯論而為判決。
二、按原告之法定代理人原為蕭介仁，因於九十年八月二十九日職務調動離職，致其
    法定代理權消滅，茲由新任之原告之法定代理人甲○○聲明承受訴訟，核於法有
    據，應准許之。
貳、實體方面：
一、本件原告起訴主張被告原為原告銀行所屬八德分行之襄理，八十三年一月十四日
    訴外人龍驊企業有限公司，以訴外人王麗美、王文漢、陳東紅及陳東徹為連帶保
    證人，向前開分行借款二百四十萬元，而當時係由被告丙○○負責辦理對保徵信
    業務等事實，業據原告提出借據、臺灣中小企業銀行徵信報告書一紙為證，故堪
    信原告此部份主張為真實。
二、又原告主張被告並未確實依據銀行借款程序對於訴外人王麗美親自核對身分資料
    對保，致原告對於訴外人王麗美就該二百四十萬元之借款爰依消費借貸及連帶保
    證契約提起訴訟後遭本院判決敗訴確定等事實，業據原告提出本院八十四年度訴
    字第三六一號民事判決書一紙為證，並經本院職權傳訊證人王麗美到庭證稱：「
    我沒有親自去對保，借款人不是我，銀行沒有用電話或書面來確認，針對那筆借
    款我從未至原告銀行簽訂連帶保證書」（見本院九十年十一月二十一日之言詞辯
    論筆錄）等情互核一致。復本院依職權調取前述民事卷，該案承辦法官曾就原告
    所提之借據、授信約定書原本、及證人王麗美平日書寫字跡各一紙囑託內政部警
    政署刑事警察局鑑定字跡，經認定結果：借據、授信約定書上關於證人王麗美之
    簽名字跡與王麗美平日書寫之字跡不相符，再者，借據上自借款人以下之書寫字
    跡相符，此有內政部警政署刑事警察局於八十四年七月七日所發文之刑鑑字第七
    ０七一二號鑑驗通知書一紙附於前述民事卷可查，依此，足徵證人王麗美所稱原
    告所提借據、授信約定書上關於「王麗美」署押非其所簽一節應堪可採。再者，
    訴外人王文漢曾於前述民事案件言詞辯論期日證稱：借據上關於「龍驊公司名、
    地址、王文漢」等字是其所寫的（見該民事卷八十四年五月三十一日言詞辯論期
    日筆錄），依此，參諸前揭鑑驗通知書所述情節，亦可徵原告所提之借據自借款
    人以下所寫之文字均係出自王文漢一人之手，即該借據上關於「王麗美」之簽名
    亦為王文漢所簽。再被告於該案言詞辯論期日證稱；「我印象中是她（指王麗美
    ）哥哥（指王文漢）帶她來簽的。」（見該民事卷八十四年五月三十一日言詞辯
    論筆錄），嗣被告知悉鑑定結果後又證稱：「當時是王麗美的哥哥帶一個女生來
    ，同時帶王麗美的公司股東印章及身分證來，我不確定那個女生是不是到庭之王
    麗美」（見該民事卷八十四年七月二十八日言詞辯論筆錄），是被告於前開民事
    案件言詞辯論期日所述之情節，已前後矛盾。又被告既為銀行從事對保之人員，
    對於授信約定書上簽名之人是否為王麗美，應先核對身分資料，確認身分無誤後
    始得於連帶保證書上簽名蓋章，如今被告不能確定授信約定書上連帶保證人簽名
    者為何人，顯徵被告並未確實踐行核對身分資料之對保程序，故堪認原告此部份
    主張亦為可採。
三、再原告主張龍驊企業有限公司嗣後並未清償其向原告借貸之二百四十萬元，原告
    對於龍驊企業有限公司、王文漢、陳東紅、陳東徹、王麗美爰依消費借貸及連帶
    保證契約提起訴訟，惟因王麗美部分因被告未確實踐行對保程序致使原告受敗訴
    判決，其僅取得對於訴外人龍驊企業有限公司、王文漢、陳東紅及陳東徹之執行
    名義，查封拍賣上述人之財產後僅受償一百零五萬五千八百十元，尚不足清償數
    額為二百八十六萬二千二百三十二元等事實，業據原告提出本院債權憑證及分配
    表等件為證，故堪信為真實。又據原告所提王麗美當時之財產清冊，顯示其名下
    有土地及房屋各一筆，而本院依職權傳訊證人王麗美到庭證稱：其當時土地加房
    屋價值約三百多萬元，貸款金額為二百萬元，以房屋及土地為抵押，．．．．其
    在八十六年間尚經營小吃店，直至八十八年結束，小吃店之夫妻二人每月收入約
    七、八萬元（見本院九十年十一月二十一日之言詞辯論筆錄），顯見，若王麗美
    為連帶保證人，其土地、房屋扣除貸款後加上其每月之收入等財力應可使原告前
    述貸與之款項獲得全部之清償；亦若被告確實踐行對保程序結果，訴外人王麗美
    拒絕連帶保證，原告亦可促使借款人另覓有資力之人為連帶保證，使原告之借款
    獲得全部之清償。被告應注意上述之注意義務，且依當時之情況並無不能注意之
    情形，其竟未注意，其行為顯然有過失，且該過失行為與原告之損害間具有相當
    因果關係，從而，原告爰依侵權行為法則向被告請求賠償損害，於法有據，應准
    許之。
四、再按所謂委任，係指委任人委託受任人處理事務之契約而言，委任之目的，在一
    定事務之處理，故受任人給付勞務，僅為手段，除當事人另有約定外，得在委任
    人所授權限範圍內，自行裁量決定處理一定事務之方法，以完成委任之目的。而
    所謂僱傭，則指受僱人為僱用人服勞務之契約而言。僱傭之目的，僅在受僱人單
    純提供勞務，有如機械，對於服勞務之方法毫無自由裁量之餘地。兩者之內容及
    當事人間之權利義務均不相同。故若當事人僱用為銀行管理部辦事員、股長、科
    長、課長，其職務之性質，均為單純給付勞務為目的之工作，其與銀行間之關係
    ，為單純僱傭性質。惟若為銀行之襄理、副理、副總經理，因其職務屬經理人之
    性質，其與銀行已變更為委任關係。而委任與僱傭性質不同，且無可兼而有之，
    此有最高法院八十三年台上字第一０一八號民事判決可資參照。經查，本件原告
    主張被告承辦龍驊企業有限公司授信案件時為原告銀行八德分行之襄理，負責徵
    信及放款之業務，其對於處理之事務在授權範圍內，有一定自行裁量權，故揆諸
    前揭最高法院之判決意旨，被告與原告之關係應屬委任，且因委任與僱傭性質不
    同，且無可兼而有之，故原告主張兩造間亦可適用僱傭之法律關係，顯有誤會，
    應不足採。再按受任人因處理委任事務有過失，或因逾越權限之行為所生之損害
    ，對於委任人應負賠償之責。受任人處理委任事務，應依委任人之指示，並與處
    理自己事務為同一之注意，但受有報酬者，應以善良管理人之注意為之，此民法
    第五百四十四條第一項及第五百三十五條定有明文。經查，本件被告當時任職原
    告八德分行之襄理，並受有報酬，其處理受委任之事務，應以善良管理人之注意
    為之，而被告卻於承辦龍驊企業有限公司授信案時，未對連帶保證人王麗美踐行
    對保程序，以致該放款債權未獲清償，其顯然違背其善良管理人之注意義務，並
    造成原告之損害，揆諸前揭民法委任之規定，被告自應對原告負賠償責任，原告
    此部份主張亦有理由。
五、綜上所述，本件原告爰依侵權行為及委任契約之規定，請求給付原告二百八十六
    萬二千二百三十二元及自起訴狀繕本送達翌日即九十年五月一日起至清償日止，
    按年息百分之五計算之利息，於法有據，應准許之。
六、原告陳明願供擔保，聲請宣告假執行，核無不合，爰酌定相當擔保金額予以准許
    。
七、據上論結，原告之訴為有理由，依民事訴訟法第三百八十五條第一項前段、第七
    十八條、第三百九十條第二項判決如主文。
中      華      民      國    九十      年     十二     月     十二     日
                                        臺灣桃園地方法院民事第二庭
~B法      官  田玉芬
右為正本係照原本作成
如對本判決上訴須於判決送達後廿日內向本院提出上訴狀
中      華      民      國    九十      年     十二     月     十二     日
~B書  記  官  羅文


司法院資訊處製作；財團法人民間司法改革基金會備份。
